【裁判字號】    89,自,55
【裁判日期】    891018
【裁判案由】    妨害自由
【裁判全文】
臺灣嘉義地方法院刑事判決                            八十九年度自字第五五號
    自  訴  人  味泰企業股份有限公司
    代  表  人  乙○○
    自訴代理人  楊漢東律師
                陳培芬律師
    被      告  丙○○
右列被告因妨害自由案件，經自訴人提起自訴，本院判決如左：
    主  文
丙○○連續無故侵入他人建築物，處有期徒刑貳月，如易科罰金，以參佰元折算壹日
。
    事  實
一、丙○○係精神耗弱之人，原係味泰企業股份有限公司（下稱味泰公司）之員工，
    後因故遭味泰公司開除後，詎心有未甘，遂基於無故侵入他人建築物之概括犯意
    ，先於民國八十九年一月二十日夜間十一時四十六分許，無故侵入味泰公司之工
    廠，復於翌日（即二十一日）夜間十時十五許，再次無故侵入味泰公司之廠房，
    嗣因味泰公司之員工丁○○、甲○○發現而查知上情。
二、案經味泰企業股份有限公司依法提起自訴。
    理  由
一、訊據被告丙○○矢口否認涉有無故侵入他人建築物之犯行，辯稱：其係患有精神
    分裂異常之人，並未侵入自訴人味泰公司之工廠，自訴人所提出之錄影帶係自訴
    人公司之員工丁○○於八十九年三月四日強押其至自訴人公司之廠房，將其毆打
    而命其模擬所錄下，其未侵入自訴人公司廠房云云。惟查：
  （一）右揭犯罪事實業據自訴人指述綦詳，陳稱：被告先後於八十九年一月二十日
        夜間十一時四十六分許、二十一日夜間十時十五分許無故侵入自訴人之廠房
        ，意欲破壞，於被告第二次即八十九年一月二十一日夜間十時十五分許侵入
        時，遭自訴人公司之員工丁○○、甲○○發現而加以逮捕，後被告於丁○○
        報警之際乘機逃逸等語。
  （二）證人即自訴人公司之守衛甲○○到庭證稱：「（問：一月二十日當天晚上十
        一時左右，公司錄影帶有錄到被告丙○○進去你們公司，你有無發現？）我
        不知道被告如何進去」「（問：你們沒有發現被告進去，為何會找出錄影帶
        來看？）是因為第二天發現被告丙○○進去公司裡面，才調出來看」等語；
        證人即自訴人公司之廠長丁○○證稱：「（問：一月二十日他〈即被告〉如
        何進去？）他進去沒有經過守衛室，因為我擔任廠長，錄影帶監視系統是裝
        在公務室那裡，我每天上班都會把錄影帶倒帶來看，一月二十一日白天我看
        時錄影帶只發現被告進到工廠裡面，一月二十一日那天晚上八點左右就準備
        等他，在十點十五的時候，從電器箱爬牆經過麵粉倉庫進來，再到第二棟，
        沒有到公務室那裡，然後就到場房把我們生產的沙拉油，拿到公務室來潑灑
        ，我們在走廊那裡，把被告丙○○攔截下來」「（問：被告有無帶打火機？
        ）沒有，但他已經提沙拉油過來」「（問：當時你們工廠有幾人在場？）我
        把他攔下來後，就喊警衛過來」等語；證人莊起源復稱：「我過去的時候，
        約在十點到十一點間，是廠長打電話給我，說是抓到人了，去時有看到被告
        在場，那時被告沙拉油已放下來了，廠長叫我看管被告，廠長要去打電話報
        警，他就趁廠長打電話的時候跑掉，從我們的大門跑出去，我要追的時候，
        摔了一跤，沒有追上」等語（以上均見本院八十九年九月十三日訊問筆錄）
        。
  （三）自訴人所提出之現場錄影帶一捲經本院勘驗結果，發現在西元二０００年（
        即民國八十九年）一月二十日二三時四六分五四秒至四七分零秒時，出現一
        個子矮小之男子，惟面目不清楚；在二三時五一分四四秒（之前畫面不清）
        至五二分零秒時，一男子手提一水桶，走向出口，背對監視鏡頭等情，並製
        有勘驗筆錄附卷可按。
  （四）依自訴人指訴之情節及證人甲○○、丁○○二人之證述內容觀之，關於被告
        侵入自訴人公司之廠房時間、方式、及侵入後拿取自訴人公司所生產之沙拉
        油潑灑等情節，均相符合，並與監視錄影帶所錄下之過程一致，再自訴人所
        提出之現場錄影帶固未清楚錄下該男子之正面，惟其體型係一個子矮小之男
        子，與被告之體型相仿，則自訴人所稱被告無故侵入自訴人公司之廠房一情
        ，應屬真實，而值採信。被告雖辯稱：該錄影帶係自訴人公司之員工即證人
        丁○○於三月四日強逼被告模擬而錄下云云，然前揭錄影帶經本院勘驗結果
        ，該錄影帶所錄製之日期係二０００年一月二十日（即八十九年一月二十日
        ），已如前述，且該錄影帶錄下被告侵入自訴人公司廠房之時間，係於二三
        時四六分至五二分間（即夜間十一時四十六分至五十二分間），則被告辯稱
        該錄影帶係事後模擬錄製而成，應無足採。參以被告曾坦承侵入自訴人公司
        一情，此有自白書影本在卷可參，事證明確，被告犯行堪以認定。
二、按住宅係指供人住宿之房屋，居住者，是否以久居之意思而居住，房屋是否為居
    住者所有或占有，均非所問；而建築物係指圍有牆壁，上有屋頂，足以避風雨而
    通出入，可供居住或其他用途之土地上定著物而言。查本件被告無故侵入味泰公
    司之廠房內，該廠房四週設有牆垣圍繞，此有自訴人提出之味泰公司廠區照片七
    幀在卷足憑，又該廠房內設有警衛室，並有警衛分班輪值，惟該公司之警衛另有
    住家，僅夜間值班時睡於該警衛室，此亦據自訴人陳明在卷，則該味泰公司之廠
    房應屬現有人居住之建築物，而非住宅，應無疑義。故核被告所為係犯刑法第三
    百零六條第一項之無故侵入他人建築物罪。其先後二次犯行，時間緊接、犯意概
    括，所犯係構成要件相同之罪，應依連續犯之規定論以一罪並加重其刑。次查被
    告雖患有精神分裂異常之精神疾病，此有財團法人天主教聖馬爾定醫院出具之診
    斷證明書影本、被告提出之重大傷病免自行部分負擔證明卡影本各一紙在卷可按
    ，惟被告於本院訊問時能自由應答，言行舉止雖較一般常人易於激動，然皆其意
    識尚稱正常，對於自訴人指訴之犯行，亦能明瞭並提出辯解，應僅屬精神耗弱之
    人而未及心神喪失之程度，爰依刑法第十九條第二項之規定，減輕其刑，並依法
    先加後減之。爰審酌被告犯罪之動機、目的、手段、其等品性及智識程度不高、
    患有精神分裂異常之精神疾病、犯罪後猶飾詞狡辯未與自訴人達成和解等一切情
    狀，量處如主文所示之刑，並諭知易科罰金之折算標準，以資儆懲。
據上論斷，應依刑事訴訟法第三百四十三條、第二百九十九條第一項前段、刑法第三
百零六條第一項、第五十六條、第十九條第二項、第四十一條、罰金罰鍰提高標準條
例第一條前段、第二條，判決如主文。
中      華      民      國      八十九      年      十      月    十八  日
                                      臺灣嘉義地方法院刑事第三庭
                                          法  官  許  進  國
右正本證明與原本無異。
如不服本判決，應於判決送達後十日內向本院提出上訴狀( 應附繕本 )。
中      華      民      國      八十九      年      十      月    二十  日
                                          書記官  李  彩  娥
附錄法條：刑法第三百零六條第一項：
無故侵入他人住宅、建築物或附連圍繞之土地或船艦者，處一年以下有期徒刑、拘役
或三百元以下罰金。


司法院資訊處製作；財團法人民間司法改革基金會備份。
